【裁判字號】    94,訴,1445
【裁判日期】    950124
【裁判案由】    妨害自由等
【裁判全文】
臺灣臺北地方法院刑事判決              94年度訴字第1445號
公  訴  人  臺灣臺北地方法院檢察署檢察官
被      告  丙○○
            甲○○
上  一  人
選任辯護人  孫劍履律師
上列被告因妨害自由等案件，經檢察官提起公訴（94年度調偵字
第368號），本院判決如下：
    主      文
丙○○傷害人之身體，處拘役參拾日，如易科罰金，以參佰元折
算壹日。
甲○○共同以非法方法，剝奪人之行動自由，處有期徒刑陸月，
如易科罰金，以參佰元折算壹日。
    事      實
一、甲○○與丙○○因工程款糾紛，於民國93年7月5日上午11時
    許，在公證人乙○○位於台北市○○街236號3樓之辦公室內
    協調，雙方因認知差距發生齟齬，詎甲○○與丙○○分別基
    於傷害人身體之犯意，互相毆打，致甲○○受有頭部外傷、
    臉部挫傷、臉部紅腫等傷害。雙方談判破裂後，甲○○乃以
    行動電話聯繫友人，並先行離去，俟15分鐘後即同日上午11
    時20分許，丙○○方離開上址辦公室；詎甲○○承上接續傷
    害之犯意，夥同四名姓名年籍不詳之成年男子，共同基於剝
    奪人之行動自由與妨害人行使權利及傷害人身體之犯意聯絡
    ，在台北市○○街163號前等候丙○○，迨丙○○步行至該
    處後，由上開四名姓名年籍不詳之成年男子強押丙○○至同
    街167巷口而妨害丙○○行使離去之權利後，甲○○先以腳
    踹踢丙○○，上開四名姓名年籍不詳之成年男子再徒手毆打
    丙○○，致丙○○受有左臉（眼眶周圍）挫傷、頭部外傷及
    兩前臂挫傷、擦傷等傷害；甲○○等人毆打丙○○約3、4分
    鐘後始行離去，而以上開非法方法，剝奪丙○○之行動自由
    。
二、案經甲○○、丙○○分別訴由台北市政府警察局萬華分局報
    告台灣台北地方法院檢察署檢察官偵查起訴。
    理      由
一、訊據被告丙○○否認有何傷害犯行，被告甲○○否認有何妨
    害自由及傷害犯行，被告丙○○辯稱：當天協商時有發生言
    語衝突，甲○○拿桌上型計算機砸其本人，其試圖要反擊他
    ，但公證人乙○○站在中間將其二人架開，故其與甲○○沒
    有身體上的接觸，未毆打甲○○云云；被告甲○○辯稱：當
    天在乙○○辦公室，因其講了一句話，丙○○聽不下去，就
    起身以拳頭打其頭部，其沒有回手，之後其到樓下稍做休息
    ，有遇到丙○○下樓，其問他為何要毆打其本人後，就離開
    現場，並未毆打丙○○或妨害自由云云。經查：
（一）甲○○與丙○○於93年7月5日上午11時許，在公證人乙○○位於台北市○○街236號3樓之辦公室內，互相毆打之事
      實，業據證人乙○○於偵查中及本院審理時證述屬實（見
      94年調偵字第202號卷第15頁、本院95年1月10日筆錄，證
      人乙○○此部分偵查中陳述依刑事訴訟法第159條之1第2
      項有證據能力，併予說明），證人甲○○於本院審理時亦
      證稱：其在乙○○辦公室內遭丙○○以拳頭毆打頭部成傷
      等語（見本院卷95年1月10日筆錄）；又甲○○夥同四名
      姓名年籍不詳之成年男子，將丙○○由台北市○○街163
      號前強押至同街167巷口，並予以毆打成傷之事實，亦經
      證人丙○○於本院審理時證述明確（見本院95年1月10日
      筆錄）；復分別有甲○○傷勢之永和振興醫院特種診斷書
      及該院95年1月4日振中字第001號函所附病歷影本各1份，
      與丙○○傷勢之國泰綜合醫院甲種診斷證明書1份附卷可
      稽（見94年偵字第1216號卷第30、31頁及本院卷）。
（二）參以丙○○離開前揭乙○○辦公室時，尚無左眼眶明顯之
      傷勢（見同上偵查卷第33頁照片），已據證人乙○○於本
      院審理時證述在卷（見本院95年1月10日筆錄第11頁），
      足見該左眼傷勢係丙○○下樓後始造成。且上開2份診斷
      書分別記載甲○○、丙○○受有如事實欄所示之傷害，核
      與其二人指訴被告丙○○、甲○○對其傷害情節及受傷情
      狀相符；況甲○○、丙○○之驗傷時間均係其二人受傷當
      日，此有前揭診斷書2份可稽，足認前揭證人乙○○證述
      被告二人於其辦公室內互毆等語，證人甲○○證述其遭丙○○毆打成傷等語，及證人丙○○證述其遭甲○○與四名
      男子強押並毆打成傷等語，均堪予採信，被告甲○○確有
      傷害及妨害自由行為，被告丙○○亦有傷害行為。是被告
      二人上開所辯，無非避就之詞，要無足取。本件事證明確
      ，被告二人犯行堪予認定。
二、核被告丙○○所為，係犯刑法第277條第1項傷害罪；被告甲○○所為，係犯刑法第302條第1項以非法方法剝奪人之行動
    自由罪、同法第277條第1項傷害罪。按刑法第302條之妨害
    自由罪，係妨害他人自由之概括規定，故行為人具有一定之
    目的，以非法方法剝奪人之行動自由者，除法律別有處罰較
    重之規定，應適用各該規定處斷外，如以使人行無義務之事
    ，或妨害人行使權利為目的，而其強暴脅迫復已達於剝奪人
    行動自由之程度，即祇成立本罪，不應再依同法第304條論
    處，誠以此項使人行無義務之事，或妨害人行使權利之低度
    行為，應為剝奪人之行動自由之高度行為所吸收，不能以其
    目的係在使人行無義務之事或妨害人行使權利，認為係觸犯
    刑法第302條第1項及第304條第1項之二罪名，依同法第55條
    從一重處斷（最高法院29年上字第2359號判例參照）；被告
    甲○○剝奪人行動自由之目的，無非係妨害丙○○行使離去
    之權利，依上開說明，其妨害人行使權利之低度行為，應為
    剝奪人行動自由之高度行為所吸收，不另論以刑法第304條
    第1項之妨害人行使權利罪。另被告甲○○先後毆打丙○○
    之行為，係基於同一傷害犯意下之接續行為，僅侵害一個法
    益，只論以一罪。被告甲○○與四名姓名年籍不詳之成年男
    子間，就93年7月5日上午11時20分所發生之以非法方法剝奪
    人之行動自由及傷害犯行，具有犯意聯絡及行為分擔，為共
    同正犯。被告甲○○所犯剝奪人之行動自由罪及傷害罪間，
    有方法結果之牽連關係，應依刑法第55條規定，從較重之剝
    奪人之行動自由罪處斷。爰審酌被告丙○○、甲○○犯罪動
    機均係因工程款糾紛發生衝突，被告甲○○為求報復竟夥同
    四名姓名年籍不詳之成年男子強押、毆打丙○○，及其二人
    犯罪之方法、目的、手段，犯罪所生之危害，與被告甲○○
    剝奪丙○○行動自由之時間非長，及其等犯罪後均否認犯行
    之態度等一切情狀，分別量處如主文所示之刑，並均諭知易
    科罰金之折算標準。
據上論斷，應依刑事訴訟法第299條第1項前段，刑法第28條、第
302條第1項、第277條第1項、第55條、第41條第1項前段，罰金
罰鍰提高標準條例第1條前段、第2條，判決如主文。
本案經檢察官黃于真到庭執行職務。
中    華    民    國    95    年    1     月    24    日
                    刑事第七庭  審判長法  官  梁耀鑌
                                      法  官  蔡守訓
                                      法  官  蕭清清
以上正本證明與原本無異。
如不服本判決，應於判決送達後10日內向本院提出上訴狀。
                                      書記官  劉麗英
中    華    民    國    95    年    1     月    25    日
附錄本案論罪科刑法條：
刑法第302條第1項
私行拘禁或以其他非法方法，剝奪人之行動自由者，處五年以下
有期徒刑、拘役或三百元以下罰金。
刑法第277條第1項
傷害人之身體或健康者，處三年以下有期徒刑、拘役或一千元以
下罰金。


司法院資訊處製作；財團法人民間司法改革基金會備份。
